臺灣高等法院臺中分院刑事判決　　 99年度上更(一)字第146號
上　訴　人
即　被　告　張旭奇
選任辯護人　張貴閔律師
上列上訴人因被告違反毒品危害防制條例案件，不服臺灣苗栗地
方法院98年度訴字第239號中華民國98年6月24日第一審判決（起
訴案號：臺灣苗栗地方法院檢察署97年度偵字第 498號），提起
上訴，判決後，經最高法院發回更審，本院判決如下：
    主    文
原判決關於九十七年十月二十一日販賣第一級毒品給A1部分撤銷
。
張旭奇犯販賣第一級毒品罪，累犯，處有期徒刑拾陸年，扣案之
門號0000000000行動電話壹支（含SIM卡壹張）沒收；未扣案之
販賣第一級毒品所得新臺幣參仟元沒收，如全部或一部不能沒收
時，以其財產抵償之。
    犯罪事實
一、張旭奇前因贓物及違反毒品危害防制條例、槍砲彈藥刀械管
    制條例等案件，分經法院判處有期徒刑4月、6月及2年6月，
    並定應執行刑為有期徒刑3年確定，於民國96年3月20日假釋
    期滿未經撤銷而執行完畢。詎其仍不知悔改，明知海洛因係
    毒品危害防制條例第2條第2項第1款所規定之第一級毒品，
    依法不得販賣、持有，竟意圖營利，基於販賣第一級毒品洛
    因之犯意，以其所有之門號0000000000號行動電話作為聯絡
    毒品交易之用，以附表編號一所示之時間、地點、方式、價
    格及數量，販賣海洛因予A1（真實姓名年籍詳見偵查卷附秘
    密證人年籍對照表）1次。嗣於98年1月20日7時40分許，經
    員警持臺灣苗栗地方法院核發之搜索票及臺灣苗栗地方法院
    檢察署檢察官核發之拘票，前往苗栗縣頭份鎮○○路536巷3
    弄38號處查獲張旭奇，並扣得其所有用以聯絡毒品交易之門
    號0000000000號行動電話1支（含SIM卡1張）。
二、案經新竹市警察局第一分局報告臺灣苗栗地方法院檢察署檢
    察官偵查起訴。
    理  由
壹、證據能力部分
一、被告、辯護人對於證人A1於警詢、偵訊之供述有所爭執，認
    屬被告以外之人於審判外之陳述，屬傳聞證據，無證據能力
    。經查：
  (一)按被告以外之人（含證人）於司法警察官或司法警察調查中
    所為之陳述，除符合刑事訴訟法第159條之2或同法第159條
    之3之例外規定外，應屬傳聞證據，而不得作為證據，此觀
    刑事訴訟法第159條第1項、第159條之2及第159條之3之規定
    自明。從而，證人A1於警詢之證述，既為被告以外之人於審
    判外之陳述，且查無刑事訴訟法第159條之2或同法第159條
    之3所規定之例外情形，是此部分之證述，應無證據能力。
  (二)次按被告以外之人於偵查中向檢察官所為陳述，除顯有不可
    信之情況者外，得為證據，刑事訴訟法第159條之1第2項定
    有明文。偵查中對被告以外之人（包括證人、鑑定人、告訴
    人、被害人及共同被告等）所為之偵查筆錄，或被告以外之
    人向檢察官所提之書面陳述，性質上均屬傳聞證據。惟現階
    段刑事訴訟法規定檢察官代表國家偵查犯罪、實施公訴，依
    法其有訊問被告、證人及鑑定人之權，證人、鑑定人且須具
    結，而實務運作時，檢察官偵查中向被告以外之人所取得之
    陳述，原則上均能遵守法律規定，不致違法取供，其可信度
    極高，職是，被告以外之人前於偵查中已具結而為證述，除
    反對該項供述得具有證據能力之一方，已釋明「顯有不可信
    之情況」之理由外，不宜以該證人未能於審判中接受他造之
    反對詰問為由，即遽指該證人於偵查中之陳述不具證據能力
    。且所謂不可信之情況，法院應審酌被告以外之人於陳述時
    之外在環境及情況，例如：陳述時之心理狀況、有無受到外
    力干擾等，以為判斷之依據。從而，證人A1經檢察官訊問時
    ，係以證人之身分陳述，經告以具結義務及偽證處罰後，於
    命證人朗讀結文後具結，其係於負擔偽證罪之處罰心理下證
    述，並以具結擔保其供述之真實性，又無受其他不當外力干
    擾之情形，依上揭說明，其於偵查中之證言，自具有證據能
    力，依刑事訴訟法第159條之1第2項之規定，得為證據。又
    證人A1已於原審審理時以證人身分到庭實施交互詰問，此項
    偵訊中對質詰問權之欠缺，亦由被告、辯護人行使加以補正
    ，而完足為經合法調查之證據。
二、再按有事實足認被告或犯罪嫌疑人有最輕本刑為3年以上有
    期徒刑之罪嫌，並危害國家安全或社會秩序情節重大，而有
    相當理由可信其通訊內容與本案有關，且不能或難以其他方
    法蒐集或調查證據者，得發通訊監察書，又該通訊監察書，
    偵查中由檢察官依司法警察機關聲請或依職權以書面記載第
    11條之通訊監察書應記載之事項，並敘明理由、檢附相關文
    件，聲請該管法院核發，通訊保障及監察法第5條第1項第1
    款、第2項定有明文。查本案起訴書所引之通訊監聽譯文（
    偵查卷第51頁），係經原審法院核發通訊監察書予以監聽錄
    音所製作，監聽電話為被告所持用之門號0000000000行動電
    話，有原審法院97年10月16日核發之97年聲監字第000388號
    通訊監察書（監聽期間97年10月16日至同年11月14日）在卷
    （偵查卷第32頁）可稽，係依法所為之監聽，自得為證據。
    至於被告雖否認本件所引用認定其有罪之三通電話係其與證
    人A1間之對話，惟其辯解經本院認為不可採（理由詳後述）
    ，對於該監聽譯文得為證據，不生影響。
三、末按傳聞法則之重要理論依據，在於傳聞證據未經當事人之
    反對詰問予以核實，乃予排斥，惟若當事人已放棄對原供述
    人之反對詰問權，於法院審判時表明同意該等傳聞證據可作
    為證據，基於證據資料愈豐富，愈有助於真實發現之理念，
    並貫徹刑事訴訟法修法加重當事人進行主義之精神，確認當
    事人對於證據能力有處分權之制度，傳聞證據經當事人同意
    作為證據，法院認為適當者，亦得為證據。另當事人於調查
    證據時，對於傳聞證據表示「沒有意見」、「對於證據調查
    無意見」，而未於言詞辯論終結前聲明異議，應視為已有將
    該等傳聞證據採為證據之同意，此刑事訴訟法第159條之5定
    有明文。經查：本案所引之下列其他證據，本院於審理中均
    一一踐行「告以要旨」程序，被告、辯護人在知悉上開證據
    係審判外陳述之情形下，對於各該審判外之陳述均分別表示
    「沒有意見」，或僅就上開陳述是否真實表示意見，並未於
    言詞辯論終結前就證據能力聲明異議（原審卷第71頁以下，
    本院卷第176 頁以下）；而本院審酌該等陳述作成時之情況
    ，認為其證據之取得過程並無瑕疵，且與待證事實具有關連
    性，證明力非明顯過低，而具適當性，是自應具有證據能力
    。
貳、實體部分
一、訊據上訴人即被告張旭奇固坦承門號0000000000號行動電話
    雖為其所有及使用，惟否認有何販賣海洛因予A1之犯行，辯
    稱：本件97年10月21日之三通電話，前兩通電話係由當時與
    其同在車上之陳英傑（綽號「小傑」）接聽並與A1對話，與
    其無關；第三通部分只有「我叫他打給妳，我打給小傑」部
    分，係其與證人A1之對話，其餘部分亦係陳英傑所為等語。
    經查：
  (一)證人A1於上揭時地向被告購買第一級毒品海洛因之事實，業
    據證人A1分別於偵訊、原審審理中證述明確。
    1.證人A1於偵訊中證稱：「（你有無施用毒品？）有」、「
      （你都施用何種毒品？）安非他命、海洛因，都已經被查
      獲了。」、「（施用安非他命、海洛因的毒品來源？）我
      都是跟張旭奇買的。」、「（何時、何地跟張旭奇購買何
      種類毒品？）我在10月21日晚上11時許在頭份鎮為恭醫院
      附近跟張旭奇購買3千元的海洛因，一小包重0.2公克。…
      」、「（你要跟張旭奇購買海洛因，如何聯絡？）我都以
      我（的電話)打給張旭奇0000000000的電話，約定數量、
      交易地點。」、「（於10月21日23時18分54秒、23時24分
      8秒、23時39分28秒的通聯記錄，是否都是你與張旭奇的
      對話？）是。」、「（員警所製作的譯文的內容，是否與
      你當時跟張旭奇的對話相符合？）相符合」、「（這三通
      電話的對話內容的意思？）第一通、第二通是我們聯絡買
      海洛因，通話完畢就在為恭醫院附近買了3千元海洛因，
      第三通電話，是因為我買來的毒品，施用結果品質不好，
      打電話回去罵他。」、「（10月21日23時39分28秒電話中
      張旭奇提到：是他講的又不是我講的，你找他？我叫他打
      給你，我打給小傑，是何意思？）我跟張旭奇買的海洛因
      ，曾經有一位綽號小傑專門幫張旭奇送毒品，小傑跟我說
      這些品質很好，但我施用過後覺得不好，我才會打電話跟
      張旭奇說：『小傑說毒品很好』，所以張旭奇才會說那是
      小傑說的，不是他說的，且張旭奇叫我找小傑。後來張旭
      奇就說要叫小傑打電話給我，讓小傑自己跟我澄清，小傑
      有無在毒品動手腳。」、「（你是否認識張旭奇？）認識
      」、「（是否會認錯人？）不會。」、「（你打電話給張
      旭奇，都是要跟他買海洛因，是否都是張旭奇親自接電話
      ？）是」、「（你剛才稱10月21日是買海洛因，有無購買
      安非他命？）沒有。」等語（偵字498號卷第101至103頁
      ）。
    2.證人A1於原審審理中則證稱：「（檢察官偵訊的時候即98
      年3月13日檢察官問你的時候，你所述是否實在？）實在
      。」、（檢察官詢問你的時候，有提示你與被告電話聯絡
      通話監聽譯文給你看？）是的。」、「（檢察官給你看的
      三通電話是否你與被告通話？）是的。」、「（三通電話
      是否你與被告購買海洛因？）是的。」、「（你當時說很
      多次，你與檢察官說你有記得購買二次是97年10月21日晚
      上、同年10月30日上午各購買0.2公克新臺幣3千元？）是
      的。」、「（97年10月21日是否被告本人送毒品給你？）
      對。」、「（97年10月21日晚上11點多，你之前在偵訊中
      有說過跟被告張旭奇以3千元代價購買一小包0.2公克海洛
      因，是嗎？）是。」、「（此次購買地點為何？）在為恭
      醫院附近。」、「（此次海洛因毒品是否張旭奇本人親自
      交付給你？）是的。」、「（你是否當場把3千元給他？
      ）是。」、「（為何與張旭奇購買毒品？如何知道他有販
      賣毒品？）朋友那邊知道的。」、「（跟張旭奇是否有仇
      恨過節或是金錢糾紛？）沒有。」、（你與張旭奇見過幾
      次面？）算不清楚，很多次。」、「（所以你應該不會認
      錯人？）不會。」、「（你打電話給張旭奇的時候都是他
      自己接的？）對。」、「（97年10月21日晚上11時在頭份
      鎮為恭醫院附近，你與張旭奇買海洛因的時候，是誰交給
      你毒品的？）張旭奇。」、「（錢是誰跟你收的？）那天
      好像是被告與小傑兩個開車過來，阿奇開車，錢拿給阿奇
      。」、「（所以在為恭醫院購買海洛因毒品這次是張旭奇
      下車與你交易嗎？）沒有下車。」、「（他坐在車上？）
      我們都在車上。」、「（所以是在張旭奇車上，張旭奇把
      海洛因交給你，你把錢交給張旭奇？）對。」、「（在這
      次即為恭醫院附近買海洛因那次，小傑有在車上嗎？）有
      。」、「（頭份鎮為恭醫院購買海洛因那次，詳細地點是
      否在千代指壓店附近？）應該是。」、「（在你跟張旭奇
      通訊監察譯文中你提到一句話說『你那邊有沒有女生』，
      『女生』是指什麼意思？）海洛因。」、「（當阿奇回答
      你說有啊怎樣，為什麼你是說要拿3千元還他？）我如果
      直接說要買3千元的話，他會罵我，他會講說你想要害我
      阿。」、「（在千代指壓附近這次購買海洛因之後是否有
      施打？）對。」、「（效果怎樣？）不好。」、「（你做
      何反應？）我打電話給他，嫌他東西不好，我打電話給張
      旭奇。」、「（你怎麼說？）說你騙我，東西沒有這麼好
      。」等語（原審卷第57至67頁）。
    3.觀察證人A1前開偵訊及原審之證述，可見其證述之內容，
      就其向被告購買海洛因之聯繫方法、時間、地點、數量、
      價格、收受毒品及付款之方式等，有關交易過程之重要情
      節，前後證述均相一致，且與其監聽譯文之內容均相互符
      合，並無矛盾之處。況且，證人A1亦供承除尚欠被告1千
      元外，與被告或小傑間均無仇恨過節或金錢糾紛，且與被
      告見面多次，不會認錯被告，則其實無甘冒擔負偽證罪重
      責而誣陷被告之必要，足認其證詞為真實，堪以採信。
    4.至於證人A1於原審審理中雖另供證稱：「（跟他買賣毒品
      是否有欠他錢過？）有。」、「（還了嗎？）好像還差1
      千元，還沒有還清，但是有在還。」惟其於前開毒品交易
      時，確已將3千元交付給被告，已經其陳述明確，且證人
      陳英傑亦證稱有見到證人A1將3千元交給被告等語；復參
      酌其另稱「（為何你在警詢筆錄的時候說跟被告每天買毒
      品？）那是之前男朋友還在的時候。」等語，足見其係敘
      述曾與被告有多次交易毒品而有積欠款項情形，並非指本
      次交易有積欠1千元情形，尚難據此認其陳述係不可採。
  (二)本案復有三通監聽譯文可佐（見偵卷第51頁），被告雖稱除
    其中第三通之「我叫他打給妳，我打給小傑」係其與A1之對
    話，其餘部分則為陳英傑與A1間之通話，並聲請做聲紋鑑定
    ，以確定該三通監聽譯文是否為被告與A1間之對話及第三通
    電話有無經警察不當剪接；惟本案送驗監聽電話三通電話因
    待鑑聲音可供比對語句字數不足，不符聲紋鑑定條件，無法
    鑑定，有法務部調查局函文（本院上訴卷第66、95頁）、內
    政部警政署刑事警察局函文可參（本院更(一)卷第108頁）；
    另中央警察大學目前則未受理聲紋鑑定事項，有公務電話查
    詢紀錄表可參（本院更(一)卷第156頁），是本件之監聽錄音
    實際上已難經由鑑定方式以確定是否為被告與A1間之對話；
    惟本院審酌：
  1.本件97年10月21日23時18分54秒（第一通對話，A1打入被告
    手機）、97年10月21日23時24分8秒（第二通對話，被告手
    機撥出給A1）與97年10月21日23時39分28秒（第三通對話，
    A1打入被告手機），經原審法院審酌於被告在場時當庭勘驗
    監聽錄音帶將使原音呈現，證人A1恐有曝光之虞，有違A1為
    秘密證人所應保護之狀態，在維護被告之權益及兼顧證人保
    護法對秘密證人保護之用意，兩相權衡下，於審判期日經被
    告同意命其退庭由辯護人行使被告之權利在場參與勘驗，經
    實施勘驗結果，監聽錄音內容所顯示者與監聽譯文之意旨相
    符，並認第一、三通對話，其與證人A1對話者之聲音並無法
    明確區別，此經原審製有勘驗筆錄（原審卷第69 -70頁）可
    憑。嗣經本院再予勘驗結果，監聽錄音內容所顯示者亦與監
    聽譯文之意旨相符，此經本院製有勘驗筆錄（本院更(一)卷第
    150頁）可憑。
  2.被告雖為前開辯解，而被告所聲請傳訊之證人陳英傑在本院
    上訴審亦證稱：通訊監察譯文中97年10月21日23時18分54秒
    的第一通電話，是伊與A1通話，當時伊在張旭奇家，張旭奇
    在洗澡，張旭奇有叫伊幫忙接電話，伊剛接的時候，A1不知
    道伊不是張旭奇，伊跟A1對話後，A1就知道伊是誰，電話譯
    文中的「女生」，就是指海洛因，A1問說「你那邊有無女生
    」，主要是要問張旭奇，伊只是代張旭奇接電話。接完電話
    後伊有告訴張旭奇電話內容，伊有跟他說A1要拿3千元給他
    ；伊沒有回撥給證人A1，第二通（按係被告手機回撥發話給
    A1）通話時伊在場，是張旭奇與A1對話；第三通不是伊接的
    ，張旭奇在車上有接一通，內容伊不知道；第一通電話通話
    後，張旭奇洗完澡，大約10分鐘後，伊有跟張旭奇到距離頭
    份為恭醫院約3、4百公尺的千代護膚店，那時A1上車，他拿
    3千元給張旭奇等語（本院上訴卷第173頁背面-第176頁）；
    惟證人A1在偵查中已明確證稱：前開三通譯文均是其與被
    告間之通話，且譯文與通話內容相符等語（偵查卷第102頁
    ）。於原審審理中復稱：伊能分辨張旭奇及陳英傑的聲音，
    因為張旭奇的客家音比較重，陳英傑的閩南音比較重等語（
    見原審卷第64頁）；而被告亦稱：伊不是客家人，但因從小
    就住在苗栗，所以會講客家話等語（見本院更(一)卷第91頁）
    ，足認證人A1並無將陳英傑誤認為被告而與之對話之理。再
    者，前開第一通話電話於電話接通後，證人A1即稱「阿奇，
    你那裡有女生（按係海洛因之暗語）嗎？」接電話之人即稱
    「有啊!怎樣？」證人A1則稱「我要拿三千元還你」，接電
    話之人則稱「好，在那裡」，證人稱「在仟代這邊」，接電
    話之人則稱「好」（見偵查卷第51頁）。衡情，如果該第一
    通電話是證人陳英傑代接，則於證人A1稱其為「阿奇」（按
    被告承認其綽號即為「阿奇」，見偵查卷第82頁）時，其何
    以並未告知A1其非張旭奇，亦未詢問A1係何人？甚而直接與
    證人A1約定交易毒品之地點，而未提及會將該事轉告給被告
    知悉之事？此均與一般之代接電話之經驗有違。證人陳英
    傑雖稱前開第一通電話因被告在洗澡，所以由其代接等語，
    但其供述明顯與被告自己所供，當時伊在開車，並未在洗澡
    等語（見偵查卷第12頁、第91頁、本院更(一)卷第91頁），明
    顯不符；且經本院向遠傳電信股份有限公司函查前開第一通
    基地臺之涵蓋範圍，並未及於被告當時所居住之苗栗縣頭份
    鎮○○路536巷3弄38號，此有該公司99年10月13日函文及所
    附基地臺涵蓋範圍可參（見本院更(一)卷第104至107頁）；顯
    見證人陳英傑所述，當時被告在洗澡，前開第一通電話是由
    其代接，應非事實。證人陳英傑前開所述第二通電話係被
    告與A1間之對話，亦與被告所述前開第二通電話係證人陳英
    傑與A1間之對話有異。被告於偵查及原審已承認前開第三
    通電話「從頭到尾應該是我自己接的」，當時陳英傑已下車
    等語（見偵查卷第92頁、原審卷第77頁）；且觀該第三通監
    聽譯文內容為：「A（接聽電話之男子）:抖嗎？B（證人A1
    ）:阿奇，這個沒有很好。A:怎會沒有很好。B:打下去都沒
    什麼，騙我。A:是他講的又不是我講的，妳找他啊!B:很爛
    好不好。A:我叫他打給你，我打給小傑。」（見偵查卷第51
    頁），依其對話內容及語氣，並未發現有二位不同男子與證
    人A1對話情形。何況，如果該第三通電話之前段部分係由證
    人陳英傑所接聽（唯證人陳英傑已否認其事），且證人A1係
    向證人陳英傑抱怨毒品品質不佳；則被告當時係在開車中，
    復非接聽電話之人，其又稱不知證人陳英傑有販賣海洛因給
    證人A1之事，何以能立即知悉證人人A1係向證人陳英傑抱怨
    毒品品質不佳，並將陳英傑接聽中之行動電話搶過來，而向
    證人A1表示「我叫他打給你，我打給小傑。」等語。且如當
    時證人陳英傑仍與被告同車並接聽前開第三通電話，則證人
    陳英傑當時即在被告身旁，被告亦無向證人A1稱「我叫他打
    給你，我打給小傑」之理；足見該第三通電話確全部係被告
    與證人A1間之對話無訛。復參酌前開第一通電話係證人A1打
    電話向被稱為「阿奇」（按即被告之綽號）之人表示購買海
    洛因事宜，該接電話之稱「好」之後；於約6分鐘左右；即
    主動打第二通電話給證人A1，並稱「在門口」；嗣證人A1於
    施用所購得之海洛因後，因其效果不佳，即以第三通電話向
    被告反應，並稱「阿奇這個沒有很好」而直呼被告之綽號；
    衡情，如果證人A1並非向被告購買海洛因，而係向陳英傑購
    買海洛因，其何以會打電話向被告反應，而不向陳英傑反應
    ；被告亦無於證人A1於向被告反應毒品質不佳時，被告並未
    否認販賣一事，反稱「怎麼會沒有很好」等語，綜上，足認
    證人A1前開所述，本件之三通電話均係其與被告間之對話，
    應係真正，可以採信。
  (三)被告雖以本件監聽譯文內容並無提到毒品之名稱及價金，故
    認不能僅憑證人A1之證述即論處被告販賣海洛因之犯行等語
    。然查，販賣毒品係重大違法行為，非可公然為之，且有其
    獨特之販售通路及管道，復無公定價格，容易增減分裝之份
    量，而每次買賣之價量，可能隨時依雙方關係深淺、資力、
    需求量及對行情之認知、來源是否充裕、查緝鬆嚴、購買者
    被查獲時供述購買對象之可能風險評估等，而異其標準，非
    可一概而論。況且，該等犯罪類型之犯罪過程多係透過電話
    通聯並以代號、暗碼等隱晦方式暗中進行，而證人A1復於偵
    查、審理中明確證述該代號、暗碼之實際代表意義，其中即
    有「女生」代表海洛因、「我要拿3千元還你」代表我要跟
    你買3千元之毒品等語（偵字498號卷第101頁以下、原審卷
    第66頁以下），足認該監聽譯文內容所示，即足為被告與證
    人A1進行毒品交易之佐證。
  (四)被告及其辯護人雖以證人A1於偵訊、原審之證述，部分有所
    出入（如數量為0.2公克或0.5公克，地點是否在千代護膚店
    附近？），而認其證詞不足採信。然查，證人之證詞，屬供
    述證據之一種，而供述證據具有其特殊性，與物證或文書證
    據具有客觀性及不變性並不相同。蓋人類對於事物之注意及
    觀察，有其能力上之限制，未必如攝影機或照相機般，對所
    發生或經歷的事實能機械式無誤地捕捉，亦未必能洞悉事實
    發生過程之每一細節及全貌。且常人對於過往事物之記憶，
    隨時日之間隔而漸趨模糊或失真，自難期其如錄影重播般地
    將過往事物之原貌完全呈現。此外，因個人教育程度、生活
    經驗、語言習慣之不同，其表達意思之能力與方式，亦易產
    生差異。故供述證據每因個人觀察角度、記憶能力、表達能
    力、誠實意願、嚴謹程度及利害關係之不同，而有對相同事
    物異其供述之情形發生，而其歧異之原因，未必絕對係出於
    虛偽所致。是以證人之證詞，遇有前後不一，或彼此互相齟
    齬之情形，法院應就其全盤供述之意旨，佐以卷內證據為綜
    合判斷，並依據經驗法則及論理法則，詳予剖析其供述異、
    同之情形，調查其他必要之證據，以去瑕存真，定其取捨，
    若足認其關於基本事實之陳述，果於真實性無礙時，即非不
    得予以採信。況證人之供述，前後稍有不符或相互間有所歧
    異，究竟何者可採，事實審法院非不可本於經驗法則，斟酌
    其他情形，作合理之比較，定其取捨；若其基本之陳述與真
    實性無礙時，仍非不得予以採信，非謂一有不符或矛盾，即
    認其全部均為不可採信；從而供述之一部認為真實者，予以
    採取，自非證據法則所不許。因之，證人供述前後縱有差異
    ，事實審法院依憑證人前後之供述，斟酌其他證據，本於經
    驗法則與論理法則，取其認為真實之一部，作為論罪之證據
    ，自屬合法，亦迭經最高法院著有判決足按。從而，比對證
    人A1偵訊及審理中之證述，雖其在偵訊中未如在審理中將向
    被告購買海洛因之細節完全陳述，似稍啟人疑竇，然而，有
    關毒品交易之重要情節，如購買海洛因之聯繫方法、時間、
    地點、數量、價格等，其於偵訊、審理中均已證述明確，且
    其亦供承在偵訊中，因為檢察官沒有問那麼清楚，所以其沒
    有將毒品交易之細節講清楚等語（原審卷第65至66頁）。又
    A1於偵、審中均證稱曾多次向被告購買海洛因，本案係因基
    於無罪推定原則，本於罪疑唯輕應有利於被告，而從嚴採證
    ，僅認定被告販賣1次毒品予證人A1，則A1因有多次購毒情
    形，則對於購買數量記憶有誤，要無礙於被告販毒之認定。
    至於交易地點部分，證人陳英傑於本院已證稱千代護膚店與
    為恭醫院距離約3、4百公尺等語，被告亦坦承確有開車載陳
    英傑前去為恭醫院附近之千代指壓店（護膚店），此與監聽
    譯文所載之約定地點「千代」相符。是揆諸上開說明，尚難
    僅憑證人A1之證述於原審較為詳細，及有細節之出入，即認
    其證詞不可採信。
  (五)辯護意旨復以本件既為被告涉嫌販賣毒品之案件，但並無查
    獲任何毒品或現金扣案，亦無其他相關物證，故認不得僅憑
    證人之證述與通訊監察譯文，而論處被告販賣海洛因之罪等
    語。然查，偵辦販賣毒品之案件，本不以查獲毒品或現金為
    必要，實際上，依偵查實務之運作，因販賣毒品係重大違法
    行為，非可公然為之，且有其獨特之販售通路及管道，多半
    皆以透過電話通聯並以代號、暗碼等隱晦方式暗中進行，故
    未能查獲毒品、現金或電子秤、分裝杓、夾鏈帶等相關物證
    之案件，亦所在多有。況且，本件乃警方事後根據監聽譯文
    循線查證而破獲，查證當時相關毒品交易早已完成，實難扣
    得相關物證。且證人A1已證稱：有將價金交給被告等語，證
    人陳英傑亦證稱：有看到證人A1將3千元拿給被告，均已如
    前述，證人A1復於施用海洛因後因質不佳，而向被告反應，
    足認本件之毒品交易已經完成。
  (六)本案因未扣得被告販賣予證人A1之海洛因，證人A1雖曾證述
    被告販出海洛因之重量，惟未能精準計算出被告販入與販出
    海洛因之差價（即營利賺取之淨額）。然查我國查緝販賣毒
    品執法甚嚴，對於販賣海洛因者尤科以重度刑責，而販賣海
    洛因既係違法行為，當非可公然為之，亦無公定價格，且容
    易分裝並增減份量，而每次買賣之價量，可能隨時依雙方關
    係深淺、資力、需求量及對行情之認知、來源是否充裕、查
    緝是否嚴謹、購買者被查獲時供述購買對象之可能風險之評
    估等情形，而異其標準，非可一概而論；販賣之利得，除被
    告坦承犯行或價量俱臻明確外，委難察得實情，販賣之人從
    價差或量差中牟利之方式雖異，其意圖營利之販賣行為則同
    一。是以因海洛因量微價高，販賣者率有暴利可圖，茍非意
    圖販賣營利，一般人焉有可能甘冒重度刑責而販賣海洛因，
    故衡情被告苟非有販賣營利之意圖，焉有可能甘冒重刑而為
    販賣海洛因之犯行，是以被告確有營利之意圖甚明。
  (七)此外，並有通訊監察書、通訊監察譯文、搜索扣押筆錄、扣
    押物品目錄表、指認犯罪嫌疑人紀錄表、個人戶籍及相片影
    像資料（偵查卷第14-17頁、第32頁、第51頁）等在卷可稽
    。
  (八)綜上所述，被告之辯解，證人陳英傑所證及經驗法則有違，
    且與事實不符，尚難憑採。本件事證明確，被告販賣第一級
    毒品海洛因之犯行，足堪認定，應予依法論科。又被告雖聲
    請將監聽錄音送其他單位作聲紋鑑定，及其中第三通電話是
    否有經不當剪接等情；因其中聲紋鑑定部分已難以鑑定；另
    第三通電話被告前已承認係其與證人A1間之對話，且本案事
    證已明，自無再行鑑定之必要。
二、新舊法比較
    被告張旭奇行為後，毒品危害防制條例第4條業於98年5月20
    日修正公布、同年月22日施行。按行為後法律有變更者，適
    用行為時之法律，但行為後之法律有利於行為人者，適用最
    有利於行為人之法律，現行刑法第2條第1項訂有明文。查修
    正前毒品危害防制條例第4條第1項規定：「製造、運輸、販
    賣第一級毒品者，處死刑或無期徒刑；處無期徒刑者，得併
    科新臺幣1千萬元以下罰金。」修正為：「製造、運輸、販
    賣第一級毒品者，處死刑或無期徒刑；處無期徒刑者，得併
    科新臺幣2千萬元以下罰金。」是比較上述修正前、後之刑
    罰法律，自以被告行為時即修正前之規定較有利於被告，應
    適用舊法。
三、論罪部分
  (一)按海洛因為毒品危害防制條例第2條第2項第1款規定之第一
    級毒品，核被告所為如附表編號一所示犯行，係犯修正前毒
    品危害防制條例第4條第1項之販賣第一級毒品罪。其為販賣
    第一級毒品海洛因而持有海洛因之低度行為，應為販賣之高
    度行為所吸收，不另論罪。
  (二)被告前因贓物及違反毒品危害防制條例、槍砲彈藥刀械管制
    條例等案件，分經法院判處有期徒刑4月、6月及2年6月，並
    定應執行刑為有期徒刑3年確定，於96年3月20日假釋期滿未
    經撤銷而執行完畢，有臺灣高等法院被告前案紀錄表在卷可
    按，其受有期徒刑執行完畢後，5年以內故意再犯本件均為
    有期徒刑以上之罪，為累犯，除法定刑為死刑或無期徒刑部
    分，依刑法第64條第1項、第65條第1項規定，不得加重外，
    就罰金刑部分，則應予以加重。
  (三)又刑法第59條規定：「犯罪之情狀顯可憫恕，認科以最低度
    刑仍嫌過重者，得酌量減輕其刑」，其立法理由指出：本條
    所謂「犯罪之情狀可憫恕」，自係指裁判者審酌刑法第57條
    各款所列事項以及其他一切與犯罪有關之情狀之結果，認其
    犯罪足堪憫恕者而言。另最高法院70年第6次刑事庭會議決
    議：刑法第59條規定，犯罪之情狀可憫恕者，得酌量減輕其
    刑，同法第57條規定，科刑時應審酌一切情狀，尤應注意左
    列事項（共10款）為科刑重輕之標準，兩條適用上固有區別
    ，惟所謂「犯罪之情狀」與「一切情形」云云，並非有截然
    不同之領域，於裁判上酌減其刑時，應就犯罪一切情狀（包
    括第57條所列舉之10款事項），予以全盤考量，審酌其犯罪
    有無可憫恕之事由（即判例所稱有特殊之原因與環境等等，
    在客觀上足以引起一般同情，以及宣告法定低度刑，是否猶
    嫌過重），以為判斷。故適用第59條酌量減輕其刑時，並不
    排除第57條所列舉10款事由之審酌，惟其程度應達於確可憫
    恕，始可予以酌減。經查：被告就如附表編號一所示販賣第
    一級毒品之犯行，其法定刑為死刑、無期徒刑，惟被告僅販
    賣1次，實際總共獲得之利益僅3千元，所生危害及所獲利益
    ，與一般販毒者動輒販賣上百、上千公克之中、大盤商相比
    ，惡性顯然較輕，倘不問被告販賣毒品之數量及獲利，一律
    處以法定刑最低本刑無期徒刑，無異鼓勵販毒之人，從事大
    量毒品之販賣，顯非毒品危害防制條例遏止毒品氾濫之立法
    本旨。從而，本院認被告所犯之罪其情狀在客觀上足以引起
    一般同情，縱予以宣告法定最低刑度之無期徒刑，猶嫌過重
    且失之苛酷，爰依刑法第59條規定，酌量減輕其刑，其中法
    定刑罰金部分，應依刑法第71條第1項之規定，先加後減之
    。
  (四)至於證人A1雖證述在被告交付海洛因給伊時，陳英傑同在車
    上；及陳英傑曾說這些毒品很好，所以，被告才會說那是陳
    英傑說的，並稱要叫陳英傑打電話給伊等語（見偵查卷第10
    2頁）；而證人陳英傑亦承認有於前開時地與被告同往千代
    理容院（見其前述證詞）；惟查證人陳英傑在證人A1交付3
    千元給被告時，伊有車上，但始終否認有與被告共同販賣海
    洛因情事，並稱伊不知道被告有拿東西給證人A1等語；且證
    人A1始終供稱其交易對象，係被告，並未提及陳英傑，甚至
    稱伊之價金3千元是交給被告，及毒品是由被告交付等語（
    見原審卷第59頁）；依監聽譯文亦無證人A1與陳英傑之對話
    ；另參酌證人A1曾指述證人陳英傑曾多次替被告交付毒品等
    語（見原審卷第61頁），則證人A1所述「陳英傑『曾說』這
    些毒品很好」部分，縱令屬實，是否為本次交易時所述，或
    係之前交付毒品時所述，依卷內資料尚屬不明；且依卷內亦
    無法證明陳英傑曾參與本件之販賣第一級海洛因行為，或與
    被告間具有犯意之聯絡，尚難論以共同正犯。
四、撤銷改判之理由
  (一)原審法院因認被告之罪證明確，予以論罪科刑，固非無見，
    惟本件並無證據證明陳英傑共同販賣海洛因給證人A1，已如
    前述，原判決認被告與陳英傑間，就本件販賣行為，係共同
    正犯，尚有不當。被告上訴意旨否認犯罪，雖無理由，惟原
    判決關於此部分既有不當之處，自應由本院將原判決關於此
    部分撤銷。爰審酌被告明知海洛因係屬戕害人身心之毒品，
    竟為貪圖不法利益，鋌而走險予以販賣他人施用，危害社會
    治安及國民健康甚鉅，且販賣毒品為世界各國戮力查緝之萬
    國公罪，海洛因足以使施用者導致精神障礙、性格異常，甚
    至造成生命危險之生理成癮性及心理依賴性，並斟酌被告販
    賣海洛因之所得及數量，自始至終均否認犯行、未見真誠悔
    悟之犯後態度等一切情狀，而量處有期徒刑16年。
  (二)扣案供販毒聯絡工具之行動電話1支，門號為0000000000（
    含SIM卡1張），經被告坦承手機係屬其申請所使用等情，故
    該扣案之行動電話1支（含SIM卡1張，依卷附司法院97年5月
    6日院台廳刑一字第0970009760號函意旨，SIM卡之所有權歸
    客戶所有），既係供販賣毒品犯罪所用之物，且屬被告所有
    ，應依毒品危害防制條例第19條第1項之規定宣告沒收之；
    又被告販賣第一級毒品所得之利益為3千元（採最有利於被
    告之認定即最低金額及次數），屬犯罪所得之財物，應依毒
    品危害防制條例第19條第1項規定，宣告沒收，如全部或一
    部不能沒收時，以其財產抵償之。
五、被告其餘被訴販賣第一級毒品海洛因給A1部分，已經本院前
    審判決無罪確定，附此敘明。
據上論結，應依刑事訴訟法第369條第1項前段、第364條、第299
條第1項前段、適用毒品危害防制條例第4條第1項（修正前），
刑法第11條、第2條第1項前段、第28條、第47條第1項、第59條
，判決如主文。
本案經檢察官徐錫祥到庭執行職務。
中    華    民    國  100    年     1    月     18    日
            刑事第七庭   審判長法  官 林 榮 龍
                               法  官 李 秋 娟
                               法  官 黃 仁 松
以上正本證明與原本無異。
如不服本判決應於收受送達後十日內向本院提出上訴書狀，其未
敘述上訴理由者，並得於提起上訴後十日內向本院補提理由書（
均須按他造當事人之人數附繕本）「切勿逕送上級法院」。
                               書記官 鄧 智 惠
中    華    民    國   100    年    1     月    18    日
附表
┌─┬──┬───┬──────────────────────┬──────┐
│編│販賣│時間（│販毒方式                                    │販賣之海洛因│
│號│對象│民國）│                                            │數量及金額（│
│  │    │      │                                            │新臺幣）    │
├─┼──┼───┼──────────────────────┼──────┤
│一│A1  │97年10│A1以其手機撥打張旭奇所有之門號0000000000號行│海洛因1包   │
│  │    │月21日│動電話給張旭奇，表示欲購買海洛因，經張旭奇同│3千元。     │
│  │    │23時18│意後，雙方約在鄰近苗栗縣頭份鎮為恭醫院之千代│            │
│  │    │分至25│指壓店（護膚店）附近交易，張旭奇駕車至該處，│            │
│  │    │分間  │由A1上車後在車上交付新台幣3千元給張旭奇，張 │            │
│  │    │      │旭奇則交付海洛因1包給A1。                   │            │
└─┴──┴───┴──────────────────────┴──────┘
附錄本判決論罪科刑之法條：
毒品危害防制條例第4條第1項（修正前）
製造、運輸、販賣第一級毒品者，處死刑或無期徒刑；處無期徒
刑者，得併科新臺幣一千萬元以下罰金。
毒品危害防制條例第19條第1項
犯第 4 條至第 9 條、第 12 條、第 13 條或第 14 條第 1 項、
第2 項之罪者，其供犯罪所用或因犯罪所得之財物，均沒收之，
如全部或一部不能沒收時，追徵其價額或以其財產抵償之。